【裁判字號】    99,審訴,3678
【裁判日期】    991029
【裁判案由】    毒品危害防制條例
【裁判全文】
臺灣高雄地方法院刑事判決            99年度審訴字第3678號
公  訴  人  臺灣高雄地方法院檢察署檢察官
被      告  乙○○
上列被告因違反毒品危害防制條例案件，經檢察官提起公訴（99
年度毒偵字第5580號），被告於本院準備程序進行中為有罪之陳
述，經本院合議庭裁定由受命法官獨任改依簡式審判程序審理，
並判決如下：
    主  文
乙○○施用第一級毒品，累犯，處有期徒刑捌月，扣案之包裝袋
壹個，沒收；又施用第二級毒品，累犯，處有期徒刑伍月，扣案
之吸食器壹組、玻璃球貳個，均沒收。應執行有期徒刑拾壹月，
扣案之包裝袋壹個、吸食器壹組、玻璃球貳個，均沒收。
    事  實
一、乙○○前因施用毒品案件，經本院以民國89年度毒聲字第63
    06號裁定送觀察勒戒後，認有繼續施用毒品之傾向，經本院
    以89年度毒聲字第6974號裁定令入戒治處所施以強制戒治，
    復經本院分別以90年度毒聲字第614 號、90年度毒聲字第24
    71號裁定停止戒治、撤銷停止戒治，於91年1 月17日執行完
    畢釋放，並經臺灣高雄地方法院檢察署檢察官於91年2 月6
    日以91年度戒毒偵字第131 號為不起訴處分確定。復於上開
    強制戒治執行完畢後5 年內之92年間，因施用毒品犯行，經
    本院以92年度毒聲字第6425號裁定令入戒治處所施以強制戒
    治，於93年1 月9 日因法律修正報結出所，而未執行完畢。
    上開施用毒品犯行，經本院以93年度簡字第693 號判決判處
    有期徒刑4 月確定，於94年5 月7 日期滿執行完畢，翌日出
    監。復於94年間，因偽造文書、施用毒品案件，經本院以94
    年度簡字第2872號、94年度簡字第2875號判決，分別判處有
    期徒刑3 月、6 月確定，嗣經本院以94年度聲字第4155號裁
    定應執行有期徒刑7 月確定。另因再犯施用毒品案件，經本
    院以94年度簡字第6803號判決判處有期徒刑6 月確定。上開
    各罪之刑接續執行，於95年10月31日縮刑期滿執行完畢。猶
    不知戒絕毒癮，明知海洛因及甲基安非他命分別係毒品危害
    防制條例第2 條第2 項第1 款及第2 款所分別明定之第一級
    毒品及第二級毒品，不得持有、施用，復基於施用第一級毒
    品海洛因之犯意，於99年7 月25日某時，在其位於高雄縣鳳
    山市○○街173 號之3 五樓住處內，以將海洛因摻入香菸內
    ，再點燃吸食煙霧之方式，施用第一級毒品海洛因1 次。另
    基於施用第二級毒品甲基安非他命之犯意，於99年7 月26日
    下午4 時許，在址設於高雄市○○區○○路260 號之「雅築
    飯店」406 號房內，以將甲基安非他命置入玻璃球燒烤，待
    產生煙霧後，吸食煙霧之方式，施用第二級毒品甲基安非他
    命1 次。嗣於99年7 月26日下午5 時許，在前揭飯店房間內
    為警查獲，經得其同意執行搜索，並當場扣得乙○○所有供
    本案施用海洛因之包裝袋1 個；供本案施用甲基安非他命所
    用之吸食器1 組、玻璃球2 個，經得其同意採尿送驗，檢驗
    結果呈嗎啡及甲基安非他命陽性反應，而查悉上情。
二、案經高雄市政府警察局鼓山分局移送臺灣高雄地方法院檢察
    署檢察官偵查起訴。
    理  由
一、本件被告乙○○所犯均係死刑、無期徒刑、最輕本刑為3 年
    以上有期徒刑以外之罪，其於準備程序中，就被訴事實均為
    有罪之陳述，經本院告知簡式審判程序之旨，並聽取檢察官
    及被告之意見後，合議庭裁定由受命法官獨任進行簡式審判
    程序，合先敘明。
二、上開事實，業據被告於警詢、偵訊及本院審理時坦承不諱（
    見警卷第11頁、偵卷第19頁、本院卷第23頁）。且經警採集
    其尿液送高雄市立凱旋醫院檢驗結果，被告尿液分呈嗎啡及
    甲基安非他命陽性反應，有高雄市政府警察局鼓山分局99年
    查獲毒品案件嫌疑人尿液代碼-姓名對照登記表表 、高雄市
    立凱旋醫院濫用藥物尿液檢驗報告可稽（見偵卷第21至22頁
    ）。爰審酌：（一）氣相層析質譜儀（GC／MS）乃目前就藥
    物篩檢結果必須進一步確認時最常採用之確認方法，因此在
    良好的操作條件之下，以氣相層析質譜儀作藥物及其代謝物
    之定性及定量分析，幾乎不會有偽陽性反應產生，業經行政
    院國軍退除役官兵輔導委員會台北榮民總醫院於83年4 月7
    日以（83）北總內字第03059 號函示明確。（二）海洛因係
    嗎啡經化學合成之半人工合成品，毒性倍於嗎啡，其經吸食
    或施打入人體，經新陳代謝作用又分解成嗎啡，故海洛因在
    進入人體後，均以嗎啡型態排於尿液中，故於吸食或施打海
    洛因者尿液中，可檢出嗎啡陽性反應，業經憲兵司令部80年
    5 月7 日以（80）鑑驗字第1746號函示明確。（三）而甲基
    安非他命經口服投與後約百分之70於24小時內自尿中排出，
    約百分之90於96小時內自尿中排出，且甲基安非他命成分之
    檢出與其投與方式、投與量、個人體質、採尿時間與檢測儀
    器之精密度等諸多方式有關，因此僅憑尿液中呈甲基安非他
    命陽性反應，並無法確實推算吸食時間距採集時間之長短，
    惟依上述資料推斷，最長不會超過4 日即96小時，亦經行政
    院衛生署藥物食品檢驗局81年2 月8 日81藥檢一字第001156
    號函示明確。從而，被告尿液經以氣相層析質譜儀鑑驗後，
    結果分呈嗎啡及甲基安非他命陽性反應，已如前述，是依前
    開函示意旨，被告自白核與事實相符。
三、按毒品危害防制條例於92年7 月9 日修正公布，自93年1 月
    9 日施行，其中第20條、第23條將施用毒品之刑事處遇程序
    ，區分為「初犯」及「5 年內再犯」、「5 年後再犯」。依
    其立法理由之說明：「初犯」，經觀察、勒戒或強制戒治後
    ，應為不起訴處分或不付審理之裁定；經觀察、勒戒或強制
    戒治執行完畢釋放後，「5 年內再犯」者，因其再犯率甚高
    ，原實施之觀察、勒戒及強制戒治既已無法收其實效，爰依
    法追訴或裁定交付審理。至於經觀察、勒戒或強制戒治執行
    完畢釋放後，「5 年後再犯」者，前所實施之觀察、勒戒或
    強制戒治已足以遮斷其施用毒品之毒癮，為期自新及協助其
    斷除毒癮，仍適用「初犯」規定，先經觀察、勒戒或強制戒
    治之程序。從而依修正後之規定，僅限於「初犯」及「5 年
    後再犯」二種情形，始應先經觀察、勒戒或強制戒治程序。
    倘被告於5 年內已再犯，經依法追訴處罰，縱其第3 次（或
    第3 次以上）再度施用毒品之時間，在初犯經觀察、勒戒或
    強制戒治執行完畢釋放5 年以後，已不合於「5 年後再犯」
    之規定，且因已於「5 年內再犯」，顯見其再犯率甚高，原
    實施觀察、勒戒或強制戒治，已無法收其實效，即應依該條
    例第10條處罰（最高法院95年5 月9 日95年度第7 次刑事庭
    會議決議參照）。查被告前因施用毒品案件，經本院以89年
    度毒聲字第6306號裁定送觀察勒戒後，認有繼續施用毒品之
    傾向，經本院以89年度毒聲字第6974號裁定令入戒治處所施
    以強制戒治，復經本院分別以90年度毒聲字第614 號、90年
    度毒聲字第2471號裁定停止戒治、撤銷停止戒治，於91年1
    月17日執行完畢釋放，並經臺灣高雄地方法院檢察署檢察官
    於91年2 月6 日以91年度戒毒偵字第131 號為不起訴處分確
    定。復於上開強制戒治執行完畢後5 年內之92年間，因施用
    毒品犯行，經本院以92年度毒聲字第6425號裁定令入戒治處
    所施以強制戒治，於93年1 月9 日因法律修正報結出所，而
    未執行完畢。上開施用毒品犯行，經本院以93年度簡字第69
    3 號判決判處有期徒刑4 月確定，於94年5 月7 日期滿執行
    完畢，翌日出監。復於94年間，因施用毒品案件，經本院以
    94年度簡字第2875號判決判處有期徒刑6 月確定之事實，有
    臺灣高等法院被告前案紀錄表在卷可憑。是被告雖係於上開
    強制戒治執行完畢釋放5 年後再犯本案2 罪，然其前次所犯
    本院94年度簡字第2875號施用毒品案件，係在上開強制戒治
    執行完畢後5 年內所為，而屬「5 年內再犯」之情形，依最
    高法院上開決議之意旨，被告本件施用海洛因及甲基安非他
    命之犯行，均應依法論科。從而，本案事證明確，被告犯行
    ，堪予認定。
四、核被告所為，係犯毒品危害防制條例第10條第1 項之施用第
    一級毒品及同條例第10條第2 項之施用第二級毒品罪。被告
    持有第一級、第二級毒品之行為，均已為其後施用之高度行
    為所吸收，均不另論罪。被告所犯上開施用第一級毒品罪及
    施用第二級毒品罪，犯意各別、行為互殊，應分論併罰。又
    被告曾因如事實欄所示犯行，經法院判決如事實欄所示罪刑
    確定，於95年10月31日縮刑期滿執行完畢之事實，此有前開
    前案紀錄表可佐，是其5 年以內故意再犯本件有期徒刑以上
    之2 罪，均為累犯，各應依刑法第47條第1 項規定，均加重
    其刑。本院審酌被告前經觀察勒戒、強制戒治及有期徒刑執
    行完畢，猶不思戒除毒癮，顯見其並無堅定戒癮之意志，惟
    念其行為尚未危害他人及其犯後能坦承犯行，態度尚稱良好
    等一切情狀，分別量處如主文所示之刑，並依刑法第51條第
    5 款之規定，定其應執行刑，以資警惕。扣案之包裝袋1 個
    、吸食器1 組、玻璃球2 個，均係被告所有，分別供施用海
    洛因或供施用甲基安非他命之物，業據被告供明在卷，爰依
    刑法第38條第1 項第2 款之規定，宣告沒收。
據上論斷，應依刑事訴訟法第273 條之1 第1 項、第299 條第1
項前段，毒品危害防制條例第10條第1 項、第2 項，刑法第11條
前段、第47條第1 項、第51條第5 款、第9 款、第38條第1 項第
2 款，判決如主文。
本案經檢察官甲○○到庭執行職務。
中    華    民    國    99    年    10    月    29    日
                    刑事第十庭  法  官  方錦源
以上正本證明與原本無異。
如不服本判決應於收受本判決後10日內向本院提出上訴書狀，並
應敘述具體理由，如未敘述上訴理由者，應於上訴期間屆滿後20
日內補提理由書狀於本院（均須按他造當事人之人數附繕本）「
切勿逕送上級法院」。
中    華    民    國    99    年    10    月    29    日
                                書記官  黃勤涵
附錄條文：
毒品危害防制條例第10條第1 項、第2 項：
施用第一級毒品者，處6 月以上5 年以下有期徒刑。
施用第二級毒品者，處3 年以下有期徒刑。

司法院資訊處製作；財團法人民間司法改革基金會備份。
